【裁判字號】    95,台非,295
【裁判日期】    951130
【裁判案由】    竊盜
【裁判全文】
最高法院刑事判決              九十五年度台非字第二九五號
上  訴  人  最高法院檢察署檢察總長
被      告  甲○○
上列上訴人因被告竊盜案件，對於台灣彰化地方法院中華民國九
十五年七月二十四日第一審確定判決（九十五年度易字第三七０
號，起訴案號：台灣彰化地方法院檢察署九十五年度偵字第二三
二一號），認為違法，提起非常上訴，本院判決如下：
    主  文
原判決撤銷。
甲○○攜帶兇器竊盜，處有期徒刑參月，如易科罰金，以銀元參
佰元即新台幣玖佰元折算壹日。扣案之鉗子壹支、塑膠袋壹個、
塑膠帶貳條，均沒收之。
    理  由
非常上訴理由稱：按判決不適用法則或適用不當者，為違背法令
，刑事訴訟法第三百七十八條定有明文。復按九十四年一月七日
修正、九十五年七月一日施行之現行刑法第二條第一項明定：「
行為後法律有變更者，適用行為時之法律。但行為後之法律有利
於行為人者，適用最有利於行為人之法律。」。經查現行刑法第
四十一條第一項所定有期徒刑易科罰金之折算標準為「新台幣一
千元、二千元或三千元折算一日」；而修正前同條項所定之折算
標準為「一元以上三元以下折算一日」，依八十二年二月五日修
正施行之罰金罰鍰提高標準條例第二條前段所定「依刑法第四十
一條易科罰金或第四十二條第二項易服勞役者，均就其原定數額
提高為一百倍折算一日」，則舊刑法施行時，有期徒刑易科罰金
之折算標準為「新台幣三百元以上九百元以下」。二者比較結果
，現行刑法並不較有利於行為人，應以舊刑法所定折算標準為有
利於行為人。卷查原確定判決認定被告甲○○於九十五年三月二
日犯竊盜罪，判處有期徒刑三月，竟依現行刑法第四十一條第一
項定其易科罰金之折算標準為「以新台幣壹仟元折算一日」，而
未依行為時之舊刑法第四十一條第一項規定諭知易科罰金之折算
標準，自有判決適用法則不當之違法。案經確定，爰依刑事訴訟
法第四百四十一條、第四百四十三條提起非常上訴，以資糾正。
等語。
本院按判決不適用法則或適用不當者，為違背法令，刑事訴訟法
第三百七十八條定有明文。又行為後法律有變更者，適用行為時
之法律，但行為後之法律有利於行為人者，適用最有利於行為人
之法律，刑法第二條第一項亦有明定。本件原判決事實認定：被
告甲○○於民國九十五年三月二日十一時三十分許，在彰化縣花
壇鄉○○路五八０巷旁國道一號高速公路二０一公里六三０公尺
北上路段邊坡，竊取開立工程股份有限公司所有之電纜線三十公
尺，嗣為警當場查獲，並扣得鐵鉗一支、塑膠袋一個、塑膠帶二
條等情。因認被告所為係犯刑法第三百二十一條第一項第三款之
加重竊盜罪，判處有期徒刑參月，如易科罰金，以壹仟元折算一
日。惟查現行刑法第四十一條第一項所定有期徒刑易科罰金之折
算標準為「新台幣一千元、二千元或三千元折算一日」；而修正
前同條項所定之折算標準為銀元「一元以上三元以下折算一日」
，依八十二年二月五日修正施行之罰金罰鍰提高標準條例第二條
前段所定「依刑法第四十一條易科罰金或第四十二條第二項易服
勞役者，均就其原定數額提高為一百倍折算一日」，則舊刑法施
行時，有期徒刑易科罰金之折算標準為「銀元一百元以上三百元
以下」，依現行法規所定貨幣單位折算新臺幣條例第二條折算為
「新台幣三百元以上九百元以下」。二者比較結果，仍以被告行
為時即舊刑法所定折算標準為有利於行為人。原確定判決認定被
告甲○○於九十五年三月二日所犯竊盜罪，竟依被告行為後之現
行刑法第四十一條第一項定其易科罰金之折算標準為「以新台幣
壹仟元折算一日」，而未依行為時之舊刑法第四十一條第一項規
定諭知易科罰金之折算標準，揆諸首開說明，自屬於法有違。案
經確定，且於被告不利，非常上訴意旨執以指摘，洵有理由，應
由本院將原判決撤銷，另行判決，以資救濟。
據上論結，應依刑事訴訟法第四百四十七條第一項第一款但書，
刑法第三百二十一條第一項第三款、第二條第一項前段、（修正
前，下同）第四十一條第一項前段，罰金罰鍰提高標準條例第二
條前段，判決如主文。
中    華    民    國  九十五  年   十一   月   三十   日
                      最高法院刑事第六庭
                          審判長法官  林  增  福
                                法官  邵  燕  玲
                                法官  張  清  埤
                                法官  陳  世  雄
                                法官  蔡  國  在
      本件正本證明與原本無異
                                      書  記  官
中    華    民    國  九十五  年   十二   月    八    日
                                                      Ｋ


司法院資訊處製作；財團法人民間司法改革基金會備份。
